【裁判字號】    99,易,1408
【裁判日期】    990920
【裁判案由】    違反保護令罪
【裁判全文】
臺灣高雄地方法院刑事判決              99年度易字第1408號
公  訴  人  臺灣高雄地方法院檢察署檢察官
被      告  甲○○
上列被告因違反保護令罪案件，經檢察官提起公訴（99年度偵字
第302 號），本院判決如下：
    主  文
甲○○犯違反保護令罪，處有期徒刑參月，如易科罰金，以新臺
幣壹仟元折算壹日。緩刑貳年，緩刑期間付保護管束，並禁止對
丙○○為騷擾、接觸、跟蹤、通話、通信或其他非必要之聯絡行
為，應遠離丙○○之住居所及工作場所參拾公尺以上之距離，及
接受法治教育肆場次。
    事  實
一、甲○○與丙○○為夫妻關係（嗣於民國99年7 月26日經本院
    家事法庭以99年度婚字第127 號判決離婚確定），二人間具
    有家庭暴力防治法第3 條第1 款所定之家庭成員關係。甲○
    ○明知本院家事法庭前於98年8 月13日已核發98年度家護字
    第1155號民事通常保護令，裁定甲○○不得對丙○○實施身
    體或精神上不法侵害之行為，並不得直接或間接對於丙○○
    為騷擾、跟蹤之行為，保護令之有效期間為1 年（嗣於99年
    7 月21日再以99年度家護聲字第67號裁定延長上開保護令之
    有效期間至100 年8 月12日），甲○○並已於98年8 月21日
    親至高雄市政府警察局前鎮分局收受上開保護令，且經員警
    乙○○解說保護令之內容，而知悉並了解上開保護令之裁定
    內容。詎其因不滿丙○○自行離家而與其分居，竟基於違反
    保護令之犯意，於98年12月19日晚間10時許，騎乘車號OID-
    950 號機車，在高雄市前金區○○○路與成功一路口之大立
    百貨公司附近，為甫下班欲騎乘機車返回自己住處之丙○○
    發現其在後跟蹤，並沿五福二路、五福一路、大順三路左轉
    九如一路，直至教仁路口，始終尾隨跟蹤，丙○○遂在九如
    一路與教仁路口附近之便利商店前停車，進入店內躲避，甲
    ○○隨後進入店內，並與丙○○發生口角並進而互相拉扯，
    直接對於丙○○為騷擾、跟蹤，及實施身體及精神上不法侵
    害之行為，而違反上開通常保護令所裁定之內容。嗣因不詳
    之路人向巡邏員警報案，經警到場處理，而查獲上情。
二、案經高雄市政府警察局三民第二分局報請臺灣高雄地方法院
    檢察署檢察官偵查起訴。
    理  由
一、本判決所引用據以認定事實之各項證據（含傳聞證據、非傳
    聞證據及符合法定傳聞法則例外之證據）之證據能力，業經
    當事人於本院審理中同意作為證據（見本院審易卷第21頁）
    ，且當事人對於具有傳聞性質之證據，已於本院調查證據時
    知悉內容，而未於言詞辯論終結前聲明異議。本院審酌各該
    證據作成之客觀環境及條件，並無違法不當取證或顯不可信
    之情形，作為證據使用均屬適當，依刑事訴訟法第159 條之
    5 之規定，均得作為證據，合先敘明。
二、訊據被告甲○○於本院審理中，對其知悉上開保護令之內容
    後，仍於前揭時、地跟蹤、騷擾被害人丙○○，而實施身體
    及精神上不法之侵害等情，均已坦認不諱（見本院易字卷第
    86-87 頁），且經證人即被害人丙○○於警詢、偵查及本院
    審理中（見偵卷第4 頁正、反面、第64頁、本院易字卷第60
    -65 頁）、員警張智鈞於偵查中（見偵卷第55-56 頁）、乙
    ○○於本院審理中（見本院易字卷第73-76 頁），分別證述
    明確，並有本院家事法庭98年度家護字第1155號民事通常保
    護令暨送達證書、甲○○98年11月23日抗告狀、本院家事法
    庭99年度家護聲字第67號民事裁定、99年度婚字第127 號民
    事判決、甲○○全戶戶籍查詢資料、車號OID-950 號機車之
    車籍查詢資料各1 份、電子地圖2 幀、臺灣高雄地方法院檢
    察署99年1 月13日電話紀錄單、高雄市政府警察局前鎮分局
    前鎮派出所送達簽收簿節本、前鎮分局保護令執行紀錄表、
    高雄市政府警察局三民第二分局處理家庭暴力與兒少保護案
    件調查紀錄（通報）各1 份、員警職務報告2 份在卷可稽（
    見本院易字卷第34-42 、48-53 、55、32頁、偵卷第20-22
    、28-3 1、46、49、58頁）。被告於審判中之自白既有上開
    卷證可佐，足認確與事實相符，自堪採為論科之依據。本件
    事證明確，被告犯行洵堪認定，應予依法論科。
三、按家庭暴力防治法所稱家庭暴力，係指家庭成員間實施身體
    或精神上不法侵害之行為；所稱騷擾，謂任何打擾、警告、
    嘲弄或辱罵他人之言語、動作或製造使人心生畏怖情境之行
    為；所稱跟蹤，指任何以人員、車輛、工具、設備或其他方
    法持續性監視、跟追之行為，家庭暴力防治法第2 條第1 款
    、第3 款及第4 款分別定有明文。被告明知上開民事通常保
    護令裁定其不得對被害人丙○○實施身體或精神上不法侵害
    之行為，復不得直接或間接對於丙○○為騷擾、跟蹤之行為
    ，保護令之有效期間至99年8 月12日。猶於保護令有效期間
    內，違反本院上開保護令之裁定而對於丙○○跟蹤、騷擾及
    拉扯等不法侵害之行為，核其所為，係犯家庭暴力防治法第
    61條第1 款、第2 款之違反保護令罪（起訴書漏載第2 款）
    。被告上開行為雖違反同一保護令裁定禁止其直接對於被害
    人為騷擾、跟蹤之行為（家庭暴力防治法第61條第2 款），
    及禁止其對被害人實施身體及精神上不法侵害之行為（指其
    拉扯被害人部分，同法第61條第1 款），惟家庭暴力防治法
    第61條所定之違反保護令罪，其立意係在處罰行為人違反保
    護令裁定之行為，而法院於核發通常保護令時所裁定之各款
    禁止行為，均屬同一保護令之內容，行為人違反同一保護令
    所禁止之數款行為，仍屬單純一罪，以違反保護令一罪論處
    ，不因違反數款裁定內容，而為不同行為數或罪數之認定，
    亦非想像競合，併予敘明。
四、本院審酌被告前有強盜之前案紀錄（已於81年9 月2 日假釋
    期滿執行完畢，因距本案犯罪時間遠逾5 年，而不構成累犯
    ），有臺灣高等法院被告前案紀錄表在卷可按（見本院易字
    卷第96-99 頁），素行並非良善，復不思夫妻間應以理性及
    和平方式溝通，維持家庭之和諧，經本院核發民事通常保護
    令，禁止其對被害人實施身體或精神上之不法侵害行為，並
    不得直接或間接對被害人為跟蹤、騷擾之行為，詎其因不滿
    被害人自行離家而與其分居，竟騎乘機車伺被害人下班後沿
    途跟蹤，並與被害人發生口角而互相拉扯，直接對被害人為
    騷擾、跟蹤及實施身體及精神上不法侵害之行為，藐視法院
    核發保護令之司法公權力，並造成被害人精神上之不安與壓
    力，本應重懲不貸；衡以被告因急於尋回自行離家之配偶，
    而為上開違反保護令之行為，犯罪之動機非無可憫之處，於
    本院審理中終能坦承犯行，教育程度國中畢業，擔任司機為
    業，經濟情況欠佳，及其犯罪之目的、手段、與被害人之關
    係、犯罪後態度等一切情狀，量處如主文所示之刑，並參酌
    本件犯罪情節及其經濟情況，諭知以新臺幣1 千元折算1 日
    之易科罰金折算標準，以示儆懲。
五、末查，被告前因故意犯罪受有期徒刑以上刑之宣告，執行完
    畢後，5 年以內未曾因故意犯罪受有期徒刑以上刑之宣告，
    業如前述，其因急於尋回自行離家之配偶，一時失慮，致犯
    本罪，於本院審理中已坦認犯行，復表示經判決離婚後，已
    至外地工作，與被害人從此各自生活，並已知悉其至100 年
    8 月12日即保護令有效期間內，不得對被害人為跟蹤、騷擾
    等行為等語（見本院易字卷第87頁），堪認被告應有悔意，
    經此偵、審及科刑判決之教訓後，當能知所警惕，應無再犯
    之虞，本院認其所宣告之刑，以暫不執行為適當，爰併予宣
    告緩刑2 年，以勵自新。並依檢察官所建議（見本院易字卷
    第87頁），依家庭暴力防治法第38條第1 項、第2 項第2 款
    、第4 款、第6 款之規定（分別為刑法第74條第2 項、第93
    條第1 項第2 款之特別規定，應優先適用），諭知緩刑期間
    付保護管束，並禁止對被害人為騷擾、接觸、跟蹤、通話、
    通信或其他非必要之聯絡行為，應遠離被害人之住居所及工
    作場所30公尺以上之距離，及接受法治教育4 場次，以保護
    被害人之安全，並預防被告再犯。此項緩刑宣告並依法通知
    被害人及警察機關，被告於緩刑付保護管束期間，如有違反
    前開命其遵守之各款事項之一，得依同法第38條第5 項規定
    ，撤銷緩刑之宣告，而執行上開所宣告之刑，併此敘明。
據上論斷，應依刑事訴訟法第284 條之1 、第299 條第1 項前段
，家庭暴力防治法第61條第1 款、第2 款、第38條第1 項、第2
項第2 款、第4 款、第6 款，刑法第11條、第41條第1 項前段、
第74條第1 項第2 款，判決如主文。
本案經檢察官鄧怡君到庭執行職務。
中    華    民    國    99    年    9     月    20    日
                  刑事第十六庭  法  官  林柏壽
以上正本係照原本作成。
如不服本判決應於收受判決後10日內向本院提出上訴書狀，並應
敘述具體理由。其未敘述上訴理由者，應於上訴期間屆滿後20日
內向本院補提理由書（均須按他造當事人之人數附繕本）「切勿
逕送上級法院」。
中    華    民    國    99    年    9     月    21    日
                                書記官  洪嘉慧
附錄本案論罪科刑法條：
家庭暴力防治法第61條
違反法院依第14條第1 項、第16條第3 項所為之下列裁定者，為
本法所稱違反保護令罪，處3 年以下有期徒刑、拘役或科或併科
新臺幣10萬元以下罰金：
一、禁止實施家庭暴力。
二、禁止騷擾、接觸、跟蹤、通話、通信或其他非必要之聯絡行為。
三、遷出住居所。
四、遠離住居所、工作場所、學校或其他特定場所。
五、完成加害人處遇計畫。
家庭暴力防治法第38條
犯家庭暴力罪或違反保護令罪而受緩刑之宣告者，在緩刑期內應
付保護管束。
法院為前項緩刑宣告時，得命被告於付緩刑保護管束期間內，遵
守下列一款或數款事項：
一、禁止實施家庭暴力。
二、禁止對被害人為騷擾、接觸、跟蹤、通話、通信或其他非必
    要之聯絡行為。
三、遷出被害人之住居所。
四、遠離下列場所特定距離：被害人之住居所、學校、工作場所
    或其他被害人或其特定家庭成員經常出入之特定場所。
五、完成加害人處遇計畫。
六、其他保護被害人或其特定家庭成員安全之事項。
法院依前項第5 款規定，命被告完成加害人處遇計畫前，得準用
第14條第2 項規定。
法院為第1 項之緩刑宣告時，應即通知被害人及其住居所所在地
之警察機關。
受保護管束人違反第2 項保護管束事項情節重大者，撤銷其緩刑
之宣告。

司法院資訊處製作；財團法人民間司法改革基金會備份。
